【裁判字號】    96,訴,263
【裁判日期】    970131
【裁判案由】    違反槍砲彈藥刀械管制條例
【裁判全文】
臺灣士林地方法院刑事判決               96年度訴字第263號
公  訴  人  臺灣士林地方法院檢察署檢察官
被      告  甲○○
指定辯護人  本院公設辯護人林龍輝
上列被告因違反槍砲彈藥刀械管制條例案件，經檢察官提起公訴
（95年度偵字第6777號），本院判決如下：
    主  文
甲○○未經許可，持有可發射子彈具有殺傷力之改造手槍，處有
期徒刑年貳月，併科罰金新臺幣拾萬元，罰金如易服勞役，以
新臺幣壹仟元折算壹日。扣案之仿BERETTA 廠84型半自動手槍製
造之改造手槍壹把（含彈匣壹個，槍枝管制編號：0000000000號
）沒收。
    事  實
一、甲○○前於民國80年間，因竊盜、贓物案件，分別經本院以
    80年度易字第1785號、80年度易字第2375號判處有期徒刑3
    月、6 月確定，並於80年12月10日、81年1 月20日執行完畢
    （不構成累犯）。其明知可發射子彈具有殺傷力之改造手槍
    及供槍枝使用之子彈，均係槍砲彈藥刀械管制條例所列管之
    槍枝、彈藥，非經中央主管機關許可，不得持有，竟基於持
    有改造手槍及改造子彈之犯意，於95年4 月間某日，經由網
    路聯繫，在不詳地點，以新臺幣60,000元及15,000元之代價
    ，向姓名年籍不詳之成年人，購得仿BERETTA 廠84型半自動
    手槍製造之槍枝換裝土造金屬槍管而成之具殺傷力改造手槍
    1 把（含彈匣1 個，槍枝管制編號為：0000000000號）、直
    徑8 釐米改造子彈12顆（其中11顆均具殺傷力，該11顆業經
    試射，均已不具子彈效能，另1 顆無法擊發，不具殺傷力）
    及直徑約9 點1 釐米改造子彈10顆（其中5 顆均具殺傷力，
    該5 顆業經試射，均已不具子彈效能，1 顆可擊發，惟發射
    動能甚微，認不具殺傷力，3 顆無法擊發，不具殺傷力，1
    顆經誤射，未經鑑定，無法認有殺傷力），而自該日起非法
    持有上開槍、彈，並將上開槍、彈藏放於臺北縣汐止市○○
    ○路342 巷8 號3 樓居處。嗣於95年5 月23日上午7 時許，
    經臺北市政府警察局南港分局員警持搜索票於前揭居處搜索
    ，扣得上揭改造手槍1 把及改造子彈22顆，始查悉上情。
二、案經臺北市政府警察局南港分局報告臺灣士林地方法院檢察
    署檢察官偵查起訴。
    理  由
一、上開事實，業據被告甲○○迭於警詢、偵查及本院審理時均
    坦承不諱（見95年度偵字第6777號卷(一)第331 至第336 頁、
    第365 至第367 頁、本院卷第48頁、第62至第66頁），並有
    前開手槍1 把及改造子彈共計22顆扣案可資佐證，復有臺北
    市政府警察局南港分局搜索扣押筆錄、扣押物品目錄表各1
    紙、扣案物品照片6 張等在卷可稽（見95年度偵字第6777號
    卷(一)第17至第21頁、95年度偵字第6777號卷(二)第435 至第43
    7 頁）。又上開扣案手槍1 把及子彈22顆，經送內政部警政
    署刑事警察局以性能檢驗法及試射法鑑驗，鑑驗結果為：「
    一送鑑改造手槍1 把（槍枝管制編號0000000000號），認係
    由仿BERETTA 廠84型半自動手槍製造之槍枝換裝土造金屬槍
    管改造而成之改造手槍，機械性能良好，可供擊發適用子彈
    使用，認具殺傷力。二送鑑改造子彈22顆，鑑定情形如下：
    (一)12顆，認均係具直徑8.0mm 金屬彈頭之土造子彈，採樣4
    顆試射，均可擊發，認具殺傷力。(二)10顆，認均係直徑9.1m
    m 金屬彈頭之土造子彈，採樣3 顆試射，1 顆，可擊發，認
    具殺傷力；1 顆，可擊發，惟發射動能甚微，認不具殺傷力
    ；1 顆，無法擊發，認無不具殺傷力。」，有該局95年5 月
    24日刑鑑字第0950075270號槍彈鑑定書1 份附卷可稽（見95
    年度偵字第6777號卷(二)第423 至第428 頁），本院並依據被
    告辯護人聲請，將扣案改造手槍1 把及改造子彈，再送該局
    以實際試射法鑑驗，鑑驗結果認：「一送鑑手槍1 把（槍枝
    管制編號0000000000號），經裝填適用子彈實際試射，其發
    射彈丸單位面積動能為101 焦耳/ 平方公分。依日本科學警
    察之研究結果，彈丸單位面積動能達20焦耳/ 平方公尺，則
    足以穿入人體皮肉層，而具殺傷力。二送鑑子彈21顆，其中
    未試射子彈共14顆，鑑定結果如下：(一)6 顆係具直徑約9.1m
    m 金屬彈頭之土造子彈，均經實際試射，4 顆，均可擊發，
    認具殺傷力；2 顆，均無法擊發，認不具殺傷力。(二)8 顆係
    具直徑約8.0mm 金屬彈頭之土造子彈，均經實際試射，7 顆
    ，均可擊發，認具殺傷力；1 顆，無法擊發，認不具殺傷力
    。」，亦有該局96年7 月25日刑鑑字第0960107518號函存卷
    可參（見本院卷第32頁），足認扣案之改造手槍1 把、直徑
    8 釐米改造子彈11顆及直徑9 點1 釐米改造子彈5 顆均具殺
    傷力，屬槍砲彈藥刀械管制條例第4 條第1 項第1 、2 款具
    有殺傷力之其他可發射子彈之槍枝及子彈，為槍砲彈藥刀械
    管制條例所規定之槍彈違禁物。綜上所陳，足認被告自白與
    事實相符，堪以採信，本件事證明確，被告持有具殺傷力槍
    枝及子彈之犯行，堪以認定，應依法論科。
二、被告行為後，刑法於94年2 月2 日修正公布，95年7 月1 日
    施行，而刑法施行法亦於95年6 月14日增訂第1 條之1 。修
    正後刑法第2 條第1 項規定：「行為後法律有變更者，適用
    行為時之法律。但行為後之法律有利於行為人者，適用最有
    利於行為人之法律。」，係規範行為後法律變更所生新舊法
    律比較適用之準據法，於新法施行後，應適用修正後刑法第
    2 條第1 項之規定，為「從舊從輕」之比較。且比較時應就
    罪刑有關之共犯、未遂犯、想像競合犯、牽連犯、連續犯、
    結合犯，以及累犯加重、自首減輕暨其他法定加減原因（如
    身分加減）與加減例等一切情形，綜其全部罪刑之結果而為
    比較，最高法院95年第8 次刑事庭會議決議參照。茲就比較
    情形分述如下：
    (一)修正前刑法第33條第5 款規定：「罰金：銀元1 元以上。
      」，換算新臺幣後，為新臺幣3 元以上。惟修正後刑法第
      33條第5 款係規定：「罰金：新臺幣1,000 元以上，以百
      元計算之。」，經比較修正前、後關於科處罰金刑之最低
      刑度規定，自應以修正前刑法較有利。
    (二)修正前刑法第42條第2 項前段規定：「易服勞役以1 元以
      上3 元以下折算1 日。」，又被告行為時之易服勞役折算
      標準，業據廢止前罰金罰鍰提高標準條例第2 條前段規定
      ，就其原定數額提高為100 倍折算1 日，則被告行為時之
      易服勞役折算標準，應以銀元300 元折算1 日，即新臺幣
      900 元折算1 日。惟修正後刑法第42條第3 項前段規定：
      「易服勞役以新臺幣1,000 、2,000 元或3,000 元折算1
      日。」，比較修正前、後之易服勞役折算標準，以修正後
      之規定較有利於被告，依刑法第2 條第1 項但書規定，應
      適用修正後之刑法第42條第3 項前段規定，定其易服勞役
      折算標準。
    (三)修正前刑法第55條規定：「一行為而觸犯數罪名，或犯一
      罪而其方法或結果之行為犯他罪名者，從一重處斷」；修
      正後第55條規定：「一行為而觸犯數罪名者，從一重處斷
      。但不得科以較輕罪名所定最輕本刑以下之刑」，惟修正
      後第55條但書係科刑之限制，為法理之明文化，非屬法律
      之變更，最高法院95年5 月23日95年第8 次刑事庭會議決
      議參照，自不生新舊法比較之問題。
    (四)本件綜其全部比較結果，認修正後法定罰金刑之最低額雖
      有提高，惟修正後之罰金易服勞役標準較諸修正前規定對
      被告為有利，整體比較適用結果，仍認新法對被告較為有
      利，自應依刑法第2 條第1 項後段規定，適用有利於被告
      之新法規定，以為論處。至於從刑之沒收部分，則從屬於
      主刑，亦一併適用修正後刑法第38條規定宣告沒收。
三、按未經許可無故持有手槍罪、其他可發射子彈具有殺傷力之
    槍枝罪及子彈罪，只須未經主管機關許可，且無正當理由而
    將該槍枝、子彈置於自己實力支配之下，罪即成立，至是否
    為自己持有，或持有時間之長短，皆所不問，最高法院95年
    臺上字第2419號判決參照。核被告所為，係犯槍砲彈藥刀械
    管制條例第8 條第4 項之未經許可持有可發射子彈具有殺傷
    力之改造槍枝罪及同條例第12條第4 項之未經許可持有子彈
    罪。被告同時持有上開改造槍枝及子彈，係以一持有行為同
    時觸犯前開數罪名，依刑法第55條想像競合犯規定，從情節
    較重之槍砲彈藥刀械管制條例第8 條第4 項之未經許可持有
    可發射子彈具有殺傷力之槍枝罪處斷。爰審酌被告素行尚稱
    良好，非法持有具殺傷力之改造手槍及改造子彈，惟未持以
    犯罪，然對於他人之身體、生命及社會治安、秩序造成潛在
    之危險與不安，犯後坦承犯行，顯有悔意，及其行為手段、
    動機等一切情狀，量處如主文所示之刑，罰金部分並依修正
    後刑法第42條第3 項前段規定諭知易服勞役之折算標準，以
    資懲儆。
四、扣案之仿BERETTA 廠84型半自動手槍製造之改造手槍1 把（
    含彈匣1 個，槍枝管制編號：0000000000號），經鑑定具殺
    傷力，未經許可不得持有，屬違禁物，應依刑法第38條第1
    項第1 款規定宣告沒收。扣案直徑8 釐米改造子彈11顆及直
    徑約9.1 釐米改造子彈5 顆，扣案時雖屬違禁物，然業經鑑
    定時試射擊發，已無殺傷力，而直徑8 釐米改造子彈1 顆及
    直徑約9.1 釐米改造子彈4 顆，經鑑定不具殺傷力，另直徑
    約9.1 釐米改造子彈1 顆，因傳遞不慎而誤擊發（見本院卷
    第19頁），未經鑑定，無法認有殺傷力，上開扣案子彈共22
    顆，均已非違禁物，無庸諭知沒收，併予說明。
據上論斷，應依刑事訴訟法第299 條第1 項前段，槍砲彈藥刀械
管制條例第8 條第4 項、第12條第4 項，刑法第2 條第1 項、第
11條前段、第55條、第42條第3 項前段、第38條第1 項第1 款，
判決如主文。
本案經檢察官吳維雅到庭執行職務。
中    華    民    國    97    年    1     月    31    日
                  刑事第四庭審判長法  官  趙文卿
                                  法  官  洪慕芳
                                  法  官  高雅敏
以上正本證明與原本無異。
如不服本判決，應於判決送達後10日內，向本院提出上訴狀。
                                  書記官  田瑾俐
中    華    民    國    97    年    1     月    31    日
附錄本案論罪科刑法條：
槍砲彈藥刀械管制條例第8條第4項
未經許可，持有、寄藏或意圖販賣而陳列第1 項所列槍枝者，處
3 年以上10年以下有期徒刑，併科新臺幣700萬元以下罰金。
槍砲彈藥刀械管制條例第12條第4 項
未經許可，持有、寄藏或意圖販賣而陳列子彈者，處5 年以下有
期徒刑，併科新臺幣300萬元以下罰金。


司法院資訊處製作；財團法人民間司法改革基金會備份。
